【裁判字號】    97,抗,545
【裁判日期】    971225
【裁判案由】    聲請定其應執行刑
【裁判全文】
臺灣高等法院高雄分院刑事裁定           97年度抗字第545號
抗告人即
受  刑  人  甲○○
                    現於臺灣臺東泰源技能訓練所執行中
上列抗告人因聲請定其應執行刑案件，不服臺灣高雄地方法院中
華民國97年11月24日裁定（97年度審聲字第3726號），提起抗告
，本院裁定如下：
    主  文
原裁定撤銷，發回臺灣高雄地方法院。
    理  由
一、本件抗告意旨略以：抗告人即受刑人甲○○所犯如原裁定附
    表所示各罪，應符合數罪併罰之要件，不因法院判決確定日
    期不同而受影響；且原裁定將分屬不同判決之原裁定附表編
    號11至33、42至49所示部分割裂抽出，而與原裁定附表編號
    1 至10所示部分合併定應執行刑，顯有不當等語。
二、原裁定略以：原裁定附表編號1 至33、42至49所示部分，符
    合數罪併罰之要件而依檢察官聲請予以定應執行刑為有期徒
    刑5 年8 月，另就其餘部分（即原裁定附表編號34至41、50
    至81所示之犯罪部分），認與前開定應執行刑部分，不符合
    數罪併罰之要件，而將檢察官之聲請予以駁回，固非無見。
三、按「法律上屬於自由裁量之事項，並非概無法律性之拘束。
    自由裁量係於法律一定之外部性界限內（以定執行刑言，即
    不得違反刑法第五十一條之規定）使法官具體選擇以為適當
    之處理；因此在裁量時，必須符合所適用之法規之目的。更
    進一步言，須受法律秩序之理念所指導，此亦即所謂之自由
    裁量之內部性界限。關於定應執行之刑，既屬自由裁量之範
    圍，其應受此項內部性界限之拘束，要屬當然。中華民國八
    十年罪犯減刑條例之所以制定依其第一條規定，係為紀念開
    國八十年，予罪犯更新向善之機。是其適用此一減刑條例，
    自不得違反此一法律之目地。本件被告曾某犯有原裁定附表
    所列三罪，前經依中華民國七十七年罪犯減刑條例分別予以
    減刑後，定其應執行刑為有期徒刑十年六月；而原裁定既認
    附表編號２、３兩罪合乎中華民國八十年罪犯減刑條例減刑
    之要件，依檢察官之聲請予以減刑，乃其與附表編號１之罪
    定其應執行刑時，竟定為有期徒刑十年八月，反較減刑前所
    定者為重，殊悖減刑之目的，自屬違法。」（最高法院80台
    非字第473 號判例參照）。經查：
  (一)原裁定附表編號1 至10所示部分，曾經本院以96年度聲減字
    第2021號裁定定應執行刑為有期徒刑2 年2 月確定，另附表
    編號11至41所示部分，則經原審法院以96年度易字第2311號
    判決判處如原裁定附表編號11至41所示之刑，及定其應執行
    刑為有期徒刑3 年2 月，並應於刑之執行前，令入勞動場所
    強制工作3 年確定，此有各該裁定書及判決書可參；是前開
    裁定及判決所列之罪數共41罪，其定應執行刑後之合併刑度
    共5 年4 月；而本件裁定所列應執行刑之罪數亦共41罪，惟
    所定應執行刑卻為有期徒刑5 年8 月，顯較前開5 年4 月為
    高；雖其中附表編號42至49所示部分，係由原審法院另以96
    年度易字第3785號判決判處罪確定在案，但觀該部分所宣告
    刑均為有期徒刑4 月，而原裁定附表編號34至41所示部分，
    除編號36部分係宣告有期徒刑2 月又15日外，其餘均為有期
    徒刑5 月，足見原裁定附表編號34至41所示部分之宣告刑合
    併刑度亦較高；在此情形下，原裁定所定之應執行刑是否於
    法院之內部界限無違，非無斟酌餘地。
  (二)依原裁定所持見解，其中原裁定附表編號34至41、50至81所
    示之犯罪部分，雖與附表編號1 至33、42至49所示部分不得
    合併定並應執行刑，但就該部分因亦另行合於刑法第51條規
    定，故仍應另行就該部分作成執行刑之裁定，原裁定未為未
    此舉，卻將該部分聲請駁回，其適用法律亦有錯誤。
  (三)上開事項或為受刑人所主張，或為本院得依職權調查事項，
    而原裁定既有前開不當之處，自應由本院將原裁定撤銷，發
    回原審法院另為適法之處置。又原裁定附表編號1 至2 所示
    部分，其確定日期應為96年7 月16日，並非96年8 月2 日，
    案經發回併請注意。
三、據上論結，應依刑事訴訟法第413 條，裁定如主文。
中    華    民    國    97    年    12    月    25    日
                  刑事第三庭    審判長法  官   周賢銳
                                      法  官   黃憲文
                                      法  官   黃仁松
以上正本證明與原本無異。
不得再抗告。
中    華    民    國    97    年    12    月    25    日
                                      書記官   林家煜


司法院資訊處製作；財團法人民間司法改革基金會備份。
